臺灣高雄地方法院民事判決　　　　　　110年度鳳簡字第663號
原　　　告　徐靖翎　

被　　　告　黃柏瑜　


上列當事人間請求損害賠償事件，原告提起刑事附帶民事訴訟，
經本院刑事庭移送前來（110 年度交簡附民字第73號），本院於
民國111 年1月11日言詞辯論終結，判決如下：
    主      文
一、被告應給付原告新臺幣（下同）30萬5,124 元，及自民國（
    下同）110 年8 月28日起至清償日止，按週年利率5 ％計算
    之利息。
二、原告其餘之訴駁回。
三、訴訟費用1,000元由被告負擔。
四、本判決第一項得假執行。
    事實及理由
一、被告經合法通知，未於言詞辯論期日到場，核無民事訴訟法
    第386 條所列各款情形，爰依原告之聲請，由其一造辯論而
    為判決。
二、原告主張：被告於109 年2 月23日14時5 分許，駕駛車牌號
    碼00 0-0000 號自小客車，沿高雄市新興區中山二路由南往
    北方向行駛，其本應注意變換車道時應讓直行車先行，並注
    意安全距離，竟疏於注意及此，行駛至中山二路與新田路交
    岔路口附近，貿然向右變換車道欲進入「九乘九文具店」停
    車場，適同向後方有伊騎乘車牌號碼000-0000號普通重型機
    車（下稱系爭機車）駛來，兩車發生碰撞，致伊受有右橈骨
    幹骨折併右遠端橈尺骨關節脫位之傷害（下稱系爭傷害）。
    伊因上開交通事故，致有醫藥費用7 萬3,190 元、醫療器材
    1,000 元、看護費用7 萬2,000 元及系爭機車維修費用4 萬
    5,000 元等財產上損失，及減少工作收入3 萬元，被告亦應
    給付伊精神慰撫金15萬元。為此，爰依民法侵權行為之法律
    關係，提起本件訴訟等語。並聲明：被告應給付原告37萬1,
    190 元，及自起訴狀繕本送達被告翌日起至清償日止，按週
    年利率5 ％計算之利息。
三、被告未於言詞辯論期日到場爭執，亦未提出書狀作何聲明或
    陳述。
四、本院得心證之理由：
㈠、按故意或過失，不法侵害他人之權利者，負損害賠償責任。
    汽車、機車或其他非依軌道行駛之動力車輛，在使用中加損
    害於他人者，駕駛人應賠償因此所生之損害。不法侵害他人
    之身體或健康者，對於被害人因此喪失或減少勞動能力或增
    加生活上之需要時，應負損害賠償責任。不法侵害他人之身
    體、健康、名譽、自由、信用、隱私、貞操，或不法侵害其
    他人格法益而情節重大者，被害人雖非財產上之損害，亦得
    請求賠償相當之金額。民法第184 條第1 項前段、第191 條
    之2 前段、第193 條第1 項、第195 條第1 項前段，分別定
    有明文。
㈡、原告主張因本件交通事故受有系爭傷害之事實，業據原告提
    出醫療器材之發票、阮綜合醫院診斷證明書及醫療費用收據
    、系爭機車維修報價單等件為憑（交簡附民卷第11至31頁）
    ，並有本件交通事故資料附卷可稽（本院卷第21至47頁），
    且被告因系爭交通事故犯過失傷害罪部分，業經本院刑事庭
    判決處有期徒刑3 月，如易科罰金，以1,000 元折算1 日確
    定在案，有本院110 年度交簡字第925 號刑事簡易判決書在
    卷可稽（本院卷第13至16頁），故原告主張上開事實，堪以
    認定。是依上開規定，被告自應就本件交通事故對原告負損
    害賠償之責。
㈢、原告得請求之損害賠償金額如下：
  1.醫療費用及醫療器材費用
    原告請求被告給付醫療費用支出7 萬3,190 元及醫療器材費
    用1,000 元，業據其提出醫療器材發票及阮綜合醫院醫療費
    用收據（交簡附民卷第11、15至27頁），而被告經本院合法
    通知，於言詞辯論期日不到場，亦未提出書狀爭執，依民事
    訴訟法第280 條第3 項規定，視同被告自認，故原告請求被
    告給付上開醫療費用及醫療器材費用共7 萬4,190 元，洵屬
    有據，應予准許。
  2.看護費用
  ⑴按親屬代為照顧被害人之起居，固係基於親情，但親屬看護
    所付出之勞力並非不能評價為金錢，雖因二者身分關係而免
    除被害人之支付義務，惟此種基於身分關係之恩惠，自不能
    加惠於加害人。故由親屬看護時雖無現實看護費之支付，仍
    應認被害人受有相當於看護費之損害，得向加害人請求賠償
    ，始符公平原則（最高法院109 年度台上字第1296號判決意
    旨參照）。
  ⑵原告因系爭傷害需專人看護1 個月，有原告提出之阮綜合醫
    院診斷證明書在卷可參（交簡附民卷第13頁）。原告雖係由
    家人照護而未實際聘請看護員照顧，但依上開說明，原告仍
    得請求被告給付看護費用，而原告請求以每日2,400 元計算
    每日看護費用，並未悖於看護勞動力市場之金額，故原告請
    求被告給付1 個月之看護費用支出7 萬2,000 元（計算式：
    24,000元×30＝72,000），為有理由。
  3.不能工作薪資損失
    原告主張因系爭傷害須休養三個月，而有三個月不能工作之
    薪資損失，其於本件交通事故發生前，係在市場從事小吃擺
    攤工作，每月平均月收入為5 至6 萬元，此有阮綜合醫院診
    斷證明書及原告手寫記載每日進出貨成本及收支之手帳本為
    憑（本院卷第65至89頁），而被告對原告主張視同自認，理
    由如前所述，堪信原告上開主張為真實，又原告僅以每月1
    萬元計算不能工作損失，故被告應給付原告不能工作之收入
    損失3 萬元。
  4.系爭機車維修費用
    系爭機車因本件機通事故而受有損害，有原告提出維修費用
    報價單為憑（交簡附民卷第29及31頁），而系爭機車維修費
    用報價單之工資費用為8,174 元、零件費用為2 萬9,308 元
    。依行政院所頒固定資產耐用年數表及固定資產折舊率表，
    機車之耐用年數為3 年，依平均法計算其折舊結果（即以固
    定資產成本減除殘價後之餘額，按固定資產耐用年數表規定
    之耐用年數平均分攤，計算折舊額），每年折舊率為3 分之
    1 ，並參酌營利事業所得稅查核準則第95條第6 項規定「固
    定資產提列折舊採用定率遞減法者，以1 年為計算單位，其
    使用期間未滿1 年者，按實際使用之月數相當於全年之比例
    計算之，不滿1 月者，以1 月計」，系爭機車自出廠日108
    年1 月，迄本件交通事故發生時即109 年2 月23日，已使用
    1 年2 月，則零件扣除折舊後之修復費用估定為2 萬零760
    元【計算方式：1.殘價＝取得成本÷( 耐用年數＋1)即29,
    308 ÷( 3+1)≒7,327 （小數點以下四捨五入）；2.折舊額
    ＝( 取得成本－殘價) ×1/（耐用年數）×（使用年數）即
     ( 29,308 －7,327)×1/3 ×（1+2/12）≒8,548 （小數點
    以下四捨五入）；3.扣除折舊後價值＝（新品取得成本－折
    舊額）即29,308－8,548 ＝20,760】，加計無庸折舊之工資
    費用8,174 元，系爭機車維修費用為2 萬8,934 元，逾此範
    圍之請求，即無理由。
  5.精神慰撫金
    按不法侵害他人之身體、健康、名譽、自由、信用、隱私、
    貞操，或不法侵害其他人格法益而情節重大者，被害人雖非
    財產上之損害，亦得請求賠償相當之金額，民法第195 條第
    1 項前段定有明文。又慰撫金之多寡，應斟酌雙方之身份、
    地位、資力與加害之程度及其他各種情形核定相當之數額；
    其金額是否相當，自應依實際加害情形與被害人所受之痛苦
    及雙方之身份、地位、經濟狀況等關係決定之。經查，被告
    因過失不法侵害原告之身體，致原告受有系爭傷害，已如前
    述，揆諸前揭法律規定，原告就其所受非財產上損害向被告
    請求損害賠償，為有理由，應予准許。本院斟酌原告所受傷
    害之傷勢程度、所須休養期間、復原情形及精神痛苦，再衡
    量原告自陳之學歷、職業、收入、資產狀況等節，並參酌兩
    造之財產資力（有兩造之稅務電子閘門財產所得調件明細表
    可參，因屬個人隱私，僅予參酌，不予揭露）等一切情狀，
    認精神慰撫金數額以10萬元為適當，逾此範圍之部分，則屬
    過高，不應准許。
  6.依前所述，原告得請求之金額為30萬5,124 元（計算式：74
    ,190元＋72,000元＋30,000元＋28,934元＋100,000 元＝30
    5,124 元）。
五、綜上所述，原告基於侵權行為之法律關係，請求被告給付30
    萬5,124 元，及自起訴狀繕本送達翌日即110 年8 月28日（
    110 年8 月17日寄存送達，經10日即110 年8 月27日生送達
    效力，審交附民卷第63頁）起至清償日止，按週年利率5%計
    算之利息，即屬正當，應予准許，逾此範圍之請求，為無理
    由，應予駁回。
六、本件原告勝訴部分係就民事訴訟法第427 條第1 項訴訟適用
    簡易程序所為被告敗訴之判決，依同法第389 條第1 項第3
    款規定，應依職權宣告假執行。
七、本件兩造各為一部勝訴、一部敗訴，而原告係提起刑事附帶
    民事訴訟，由本院刑事庭裁定移送前來，依同條第2 項規定
    本應免納裁判費，惟原告於本院審理期間，繳納請求系爭機
    車維修費用之訴訟費用1,000 元；因原告確有提起本件訴訟
    必要，且起訴後應徵之裁判費至少為1,000 元（民事訴訟法
    第77條之13規定參照），是本院認應依民事訴訟法第79條規
    定，酌量情形由被告全部負擔。
中    華    民    國   111    年    1     月    17    日
                  鳳山簡易庭  法   官   林育丞
以上正本係照原本作成。
如不服本判決，應於送達後20日內，向本院提出上訴狀並表明上
訴理由，如於本判決宣示後送達前提起上訴者，應於判決送達後
20日內補提上訴理由書（須附繕本）。
中    華    民    國   111    年    1     月    17    日
                              書  記  官  陳秋燕